【裁判字號】    97,簡上,32
【裁判日期】    970604
【裁判案由】    詐欺
【裁判全文】
臺灣苗栗地方法院刑事判決              97年度簡上字第32號
上  訴  人
即  被  告  乙○○
上列上訴人即被告因詐欺案件，不服本院苗栗簡易庭中華民國97
年2 月15日97年度苗簡字第67號第一審刑事簡易判決（聲請簡易
判決處刑案號：96年度偵字第1635號、96年度偵緝字第292 號）
提起上訴，本院管轄之第二審合議庭判決如下：
    主  文
原判決撤銷。
乙○○幫助犯詐欺取財罪，累犯，處拘役肆拾日，如易科罰金，
以新臺幣壹仟元折算壹日，減為拘役貳拾日，如易科罰金，以新
臺幣壹仟元折算壹日。
    事  實
一、乙○○患有情感性精神病之中度精神障礙，導致其識別行為
    違法或依其識別而行為之能力，顯著減低。其曾因竊盜及懲
    治盜匪條例案件，經法院判處應執行有期徒刑8 年確定，入
    監服刑後假釋付保護管束出獄，於民國93年5 月18日保護管
    束期滿未經撤銷假釋視為執行完畢（構成累犯）。其明知將
    身分證件提供他人申辦行動電話門號使用，可能幫助不明詐
    欺集團向他人詐欺，竟無違本意，基於幫助他人詐欺之犯意
    ，於民國95年11月2 日，在臺南縣永康市地區，以新臺幣（
    下同）1 千元代價，將自有身分證件、健保卡等物，交高進
    霖（檢察官另案偵辦中）用以向威寶電信股份有限公司（以
    下稱威寶公司），申辦0000000000號行動電話。而高進霖於
    辦得該行動電話後，隨將之轉賣予不詳人士使用。林松源（
    業經本院苗栗簡易庭於97年2 月15日以97年度苗簡字第67號
    以其犯幫助詐欺取財罪，判處拘役58日，減為拘役29日在案
    ）則於94年4 月間不詳時間在宜蘭地區，以郵寄方式，將其
    申設之中國信託商業銀行宜蘭分行，帳號000000000000000
    號帳戶之提款卡、印章及提款密碼，交予真實姓名、年籍均
    不詳之人使用。後不詳之詐騙集團成員取得乙○○、林松源
    上開行動電話與帳戶後，即利用乙○○上開行動電話，以詐
    術向甲○○佯稱其傳輸之資料卡住網路，需匯款將資料沖銷
    等語，致甲○○陷於錯誤，依照詐騙集團成員指示，於95年
    11月18日18時許，在苗栗縣頭份鎮○○路之中國信託商業銀
    行自動櫃員機，匯款2 千元至林松源上開帳戶內，再由不詳
    之詐騙集團成員提領一空，而使乙○○、林松源以此方式幫
    助不詳詐騙集團成員實行詐騙。嗣經甲○○發覺有異，報警
    循線查獲。
二、案經彰化縣警察局北斗分局報由臺灣彰化地方法院檢察署呈
    請臺灣高等法院檢察署令轉臺灣苗栗地方法院檢察署偵查後
    聲請簡易判決處刑。
    理  由
壹、程序部分：
    按被告以外之人於審判外之陳述，雖不符刑事訴訟法第159
    之1 至第159 之4 條之規定，而經當事人於審判程序同意作
    為證據，法院審酌該言詞陳述或書面陳述作成時之情況，認
    為適當者，亦得為證據。當事人、代理人或辯護人於法院調
    查證據時，知有第159 條第1 項不得為證據之情形，而未於
    言詞辯論終結前聲明異議者，視為有前項之同意，刑事訴訟
    法第159 之5 條第1 項、第2 項分別定有明文。證人即被害
    人甲○○，於警詢、檢察官訊問時的陳述，均為被告以外之
    人於審判外之陳述，且不符刑事訴訟法第159 之1 至第159
    之4 條之規定，原均無證據能力。但檢察官及被告乙○○於
    本件言詞辯論終結前，均未對甲○○人前揭陳述之證據能力
    表示異議。而本院依據該等言詞陳述作成時之情況觀察，認
    均無不適當之情形，依據上開法律之規定，本院自得將之採
    為認定犯罪事實之證據，附此敘明。
貳、實體部分：
一、本件上訴人即被告乙○○固坦承於上述時地，交付身分證件
    、健保卡予高進霖申辦0000000000號行動電話，惟矢口否認
    有幫助詐欺之犯行，辯稱：「我當時是去台南要找工作，我
    的家人都不接受我，我本來是要去高進霖那裡應徵工作，高
    進霖說要辦理勞保，我根本不知道他是要拿我的證件去辦電
    話，且我也沒有去騙人。高進霖說我要登錄他們公司的業務
    員，就要加入健保，他們就要我的身分證、健保卡，要幫忙
    辦理健保。我不知道他們是詐騙集團，就交給他，他們說只
    要在公司裡面接電話，接到電話就到外面去接洽事情，至於
    接洽什麼事情等到時候再說，只要留在公司就好，我找不到
    工作，就把身分證、健保卡交給他們。我被高進霖騙取的身
    分證及健保卡去辦0000000000號、0000000000號行動電話兩
    部，其中0000000000號行動電話部分已經台南地方法院檢察
    署檢察官聲請簡易判決處刑，已繳納罰金完畢，本案顯重覆
    判決處罰，請撤銷原判決，判決無罪」等語。
二、惟查：
  (一)證人高進霖於檢察官訊問時結證稱：「（問：是否認識乙○
    ○？）認識，經朋友介紹認識，乙○○說她手頭很緊，要支
    付錢莊利息，要辦手機門號來賣，我查到她可以辦門號，就
    找店內的小妹帶她到門市部去辦。」、「（問：她辦了幾支
    ？）好像3 支，有威寶、遠傳、臺灣大哥大的門號，另外手
    機共3 支，手機當場就賣給我，我給她現金。」、「（問：
    乙○○所辦的手機門號如何處理？）她3 個門號也都賣給我
    ，我就打電話給報紙廣告中要收購手機門號的人。」、「（
    問：乙○○表示你拿她的身分證及健保卡去辦0000000000有
    何意見？）我沒有拿她的證件去辦，辦門號要本人親自去辦
    ，我記得是辦威寶的電話，電話號碼我不清楚，這支威寶的
    門號我給她1 千元。」、「（問：你是何理由向乙○○收購
    威寶的電話？）我想要轉手賺錢，我手機賣給同行，門號轉
    賣給誰我不清楚。」等語（參臺灣苗栗地方法院檢察署96年
    度偵字第1635號卷第14頁背面至15頁）。
  (二)是由證人高進霖之上述證詞，可知其係證稱其經由友人之介
    紹認識被告乙○○，被告乙○○手頭很緊，要支付錢莊利息
    ，欲辦手機門號出售。被告乙○○申辦威寶公司的行動電話
    後，其支付1 千元向被告乙○○購買，並將之轉賣予收購手
    機之人轉手賺錢等情。
  (三)證人即被害人甲○○因受不詳人士以被告乙○○名義之0000
    000000號行動電話詐騙，匯款2 千元至林松源上開帳戶等情
    ，業經被害人甲○○證述綦詳（參臺灣苗栗地方法院檢察署
    96年度偵字第1635號卷第6 頁、彰化縣警察局北斗分局刑事
    偵查卷宗第4 頁）。復參酌被害人之郵局存摺交易明細、台
    新銀行自動櫃員機交易明細表、證人林松源上開帳戶開戶資
    料、歷史交易查詢報表、0000000000號行動電話使用人資料
    附卷可佐。由此足見，被害人甲○○確係受不詳人士以被告
    乙○○名義之0000000000號行動電話詐騙後，匯款2 千元至
    林松源上開帳戶等事實。
  (四)復衡之現今行動電話門號申請簡便，且具隱密性，果非有特
    別之原因、關係，一般人絕無任意提供或收受他人易付卡門
    號使用之必要，是就陌生之不明人士欲代辦並收購易付卡門
    號使用，客觀上已足認其收購門號，應係供掩飾犯罪之用。
    被告乙○○在行動電話卡最終使用者不明情況下，卻仍以1
    千元之對價，提供證件予他人申辦易付卡門號使用，堪認被
    告乙○○應能預見他人將以其名義申辦之易付卡門號，用於
    詐欺等不法犯罪，且此種幫助他人犯罪之結果，亦不違背其
    本意，被告乙○○有幫助詐欺之未必故意至明。
  (五)又查，被告基於幫助詐欺取財之犯意，於95年9 月20日申辦
    之門號0000000000號行動電話，提供予高進霖所組成之詐騙
    集團使用，而由詐騙集團中之不詳姓名年籍成年男子，於95
    年10月2 日上午11時許，向被害人李純茹佯稱可以周轉現金
    等語，而使被害人陷於錯誤，匯款5 千元至張智雄所提供之
    金融帳戶內，其涉有幫助詐欺取財等情，業經臺灣臺南地方
    法院檢察署檢察官以96年度偵字第12020 號聲請簡易判決處
    刑，並經臺灣臺南地方法院以96年度簡字第3282號，判處拘
    役20日，如易科罰金，以新臺幣1 千元折算1 日確定在案。
    其於96年12月4 日易科罰金執行完畢，此有臺灣高等法院被
    告前案紀錄表1 份在卷可憑。茲因其提供0000000000號行動
    電話與前述詐騙集團，而犯上述幫助詐欺取財罪之日期，與
    此次提供0000000000號行動電話犯幫助詐欺取財罪的日期，
    顯有不同，足見其係另行起意而犯之，其辯稱本院苗栗簡易
    庭97年度苗簡字第67號刑事簡易判決係重覆判決處罰，容有
    誤會。
  (六)綜上，被告上述辯解為虛，不足採信。此外，復有被害人之
    郵局存摺交易明細、台新銀行自動櫃員機交易明細表、林松
    源上開帳戶開戶資料、歷史交易查詢報表、0000000000號行
    動電話使用人資料附卷可佐，其幫助詐欺犯行，洵堪認定。
三、核被告所為，係犯刑法第30條第1 項前段、第339 條第1 項
    之幫助詐欺取財罪。又其曾因竊盜及懲治盜匪條例案件，經
    法院判處應執行有期徒刑8 年確定，入監服刑後假釋付保護
    管束出獄，於93年5 月18日期滿未經撤銷假釋視為執行完畢
    ，此有臺灣高等法院被告前案紀錄表1 份在卷可憑，其於5
    年內故意再犯本件有期徒刑以上之罪，為累犯，應依刑法第
    47條第1 項規定，加重其刑。被告係幫助犯，應依刑法第30
    條第2 項之規定，減輕其刑。又其患有情感性精神病之中度
    精神障礙，此有全民健康保險重大傷病免自行部分負擔證明
    卡、中華民國身心障礙手冊各1 份在卷可考，足見其因上述
    病症導致識別行為違法或依其識別而行為之能力顯著減低，
    應依刑法第19條第2 項之規定，遞減輕其刑，並依法先加後
    減。原審認被告犯行明確，予以論罪科刑，固非無理由。而
    被告以上述辯解，認原審判決不當，作為上訴理由，固非有
    理；惟按被告患有情感性精神病之中度精神障礙，導致識別
    行為違法或依其識別而行為之能力顯著減低等情，已如前述
    ，是原審並未審酌及此，並依刑法第19條第2 項之規定予以
    減輕其刑，容有未妥。而本件被告之上訴，雖無理由，惟原
    審判決既有上開可議之處，自應由本院將原審判決予以撤銷
    改判。本院審酌被告之犯罪動機、目的、手段係將其所申辦
    之行動電話門號交予詐欺集團成員作為犯罪工具，致被害人
    甲○○受有2000元之損失，復未賠償被害人所受損失等一切
    情狀，量處如主文所示之刑，並諭知易科罰金之折算標準，
    以資懲儆。另被告上揭犯罪時間係於96年4 月24日前，合於
    中華民國96年罪犯減刑條例規定之減刑條件，應依上開條例
    規定，減其宣告刑2 分之1 ，並諭知易科罰金折算標準。
據上論斷，應依刑事訴訟法第455 條之1 第1 項、第3 項、第36
9 條第1 項前段、第364 條、第299 條第1 項前段，刑法第339
條第1 項、第30條第1 項前段、第2 項、第47條第1 項、第19條
第2 項、第41條第1 項前段，中華民國96年罪犯減刑條例第2 條
第1 項第3 款、第7 條、第9 條，刑法施行法第1 條之1 。
本案經檢察官李基彰到庭執行職務。
中    華    民    國    97    年    6     月    4     日
              刑事第三庭  審判長法  官  柳章峰
                                法  官  林佩儒
                                法  官  呂曾達
以上正本證明與原本無異。
不得上訴。
                                書記官  許千士
中    華    民    國    97    年    6     月    5     日
附錄本案論罪科刑法條全文：
刑法第339條第1項。
中華民國刑法第339條
（普通詐欺罪）
意圖為自己或第三人不法之所有，以詐術使人將本人或第三人之
物交付者，處5 年以下有期徒刑、拘役或科或併科1 千元以下罰
金。
以前項方法得財產上不法之利益或使第三人得之者，亦同。
前二項之未遂犯罰之。


司法院資訊處製作；財團法人民間司法改革基金會備份。
